臺灣臺東地方法院刑事裁定　　　　　　　　　　　　 九十一年度交聲字第三三號
　　原處分機關　交通部公路總局高雄區監理所臺東監理站
　　異　議　人　甲○○
　　即受處分人
右列異議人因違反道路交通管理處罰條例案件，對於交通部公路總局高雄區監理所臺
東監理站於九十一年七月九日所為之處分 (原處分案號：東監違字第裁八一－Ｔ00
000000號)，聲明異議，本院裁定如左：
    主  文
異議駁回。
    理  由
一、按汽車駕駛人，行經有燈光號誌管制之交岔路口闖紅燈者，處新臺幣一千八百元
    以上五千四百元以下罰鍰，道路交通管理處罰條例第五十三條定有明文。且汽車
    駕駛人駕駛汽車違反道路交通管理處罰條例第五十三條規定者，除應依該條所規
    定之罰鍰處罰外，並予記違規點數三點，同條例第六十三條第一項第三款亦有規
    定。
二、本件受處分人即異議人甲○○於民國九十一年六月一日晚上十一時五十二分許，
    駕駛車牌號碼Ｓ八－九○五五號自小客車，沿臺東市○○路往中正路方向行駛，
    行經前開路口前設有紅綠燈號誌管制之交岔路口，明知其行進方向之燈光號誌已
    轉變為禁止通行之紅燈號誌，竟右轉闖紅燈行駛，為臺東縣警察局交通警察隊警
    員謝明恭發現，立即鳴按喇叭予以攔停，並以受處分人有違反道路交通管理處罰
    條例第五十三條規定之行為掣單舉發，嗣經異議人於舉發通知單上所載應到案日
    期前向原處分機關申訴，經原處分機關函請原舉發單位調查結果，仍認受處分人
    有上開闖紅燈之違規行為，原處分機關乃於九十一年七月九日依道路交通管理處
    罰條例第五十三條規定逕行裁處罰鍰新臺幣二千七百元並依同條例第六十三條第
    一項第三款規定記違規點數三點。
三、本件受處分人異議意旨略以：伊行經前開路口時，該路口之管制燈號原為綠燈，
    適有一位老婦人牽著腳踏車正欲通過斑馬線，伊係為禮讓該老婦人，乃暫停使其
    先行通過，未料該婦人一通過路口，燈號卻由黃燈轉為紅燈，伊當時尚未駕車右
    轉過去，進退不得，又不能擋在路中間，才逕行通過，伊並未鳴按喇叭催促婦人
    通行，亦未擅闖紅燈而右轉云云。然查：
（一）證人即舉發員警謝明恭到庭證稱：「我們行經博愛路與中正路口時，發現一名
      婦人正要過馬路，那婦人是由中正路要越過馬路要到浙江路，從佛具店對面往
      佛具店的方向走，她走的方向是博愛路，她是牽著三輪車，已經過了他的車道
      ，異議人可能是發現婦人擋到他的車道，才鳴按喇叭，我們才發現他闖紅燈。
      」、「（當時你的位置在何處？）我們在浙江路靠近洗車廠的位置，本來我們
      是紅燈，轉換成綠燈的時候，就發現甲○○有上述的情形。」、「（本件的路
      口是否可以右轉？）沒有右轉指示燈，紅燈不可以右轉。」等語，經核與所提
      出繪製之現場路線圖大致相符，有該路線圖一紙在卷可稽；再質之證人即當時
      坐在受處分人所駕駛車輛內之友人王欽澤亦證稱：「我們要轉彎的時候，才發
      現的，老婦人本來跟我們同方向，但是她要直行，我們要右轉，當時還是綠燈
      ，我們轉到一半，老婦人動作緩慢，我們讓她先行，老婦人在行走時，就已經
      變成黃燈了，變黃燈的時候，我們尚未轉過去，老婦人一走過去之後，就變成
      紅燈了。」等語，顯見受處分人駕車行經前開路口時，該路口之管制燈號固為
      綠燈，惟渠見到前開婦人之際，燈號已轉變成為黃燈，且渠所駕駛之車輛正在
      路口而尚未完成轉彎之動作，是受處分人原自應禮讓由行經路口之婦人先行通
      過，再視燈號指示而為進一步駕駛動作；再參以黃燈要變成紅燈的秒數大約是
      一至三秒，而且每次變換，四個路口均會一起變換成紅燈，再由其中的路口變
      成綠燈，使路口可以淨空等情，業據證人即警員謝明恭證述甚詳，而黃色燈號
      係警告燈號，提醒車輛駕駛人及行人燈號即將轉換之意，如係綠燈轉為黃燈，
      意指燈號即將變為紅燈而禁止通行，車輛駕駛人應注意減速並停止進行，本件
      受處分人既已注意燈號已轉為黃燈，而該路口又無右轉指示燈，則其應按指示
      燈號停止繼續右轉前進，猶仍於燈光號誌變為紅燈後，貿然駕車右轉，是其駕
      車闖紅燈之行為，應堪認定。
（二）又證人謝明恭係本件原處分機關所認定受處分人有右開違規行為之原證人，其
      到庭在本院法官面前具結以言詞供述本件訴訟上之待證事實（即受處分人有右
      開違規事實），因其與受處分人毫無怨懟，自無自陷於偽證罪之追訴而構詞誣
      賴受處分人之理，是本院由其供述已得有受處分人確有右開違規行為之心證，
      且於本件卷存證據資料內並無任何積極證據足以證明證人謝明恭上開供述係屬
      虛偽，亦未有足以令人顯信其供述為不可採之品性證據或前科證據存在，本院
      自不得僅以證人為本件開單告發受處分人之員警而全盤抹煞其在訴訟上所具有
      之原證人資格，而受處分人對上開證人之供述並無法舉出或請本院調查任何對
      其有利之證據資料，以使本院對證人所供述受處分人違規之事實產生任何合理
      之懷疑，且交通警察掣單舉發違反道路交通管理處罰條例所列之違規事實，本
      質上為行政處分，係公務員基於職務上之權力，依法就特定之具體事件所為之
      具公法上效果之單方面行政行為，基於公務員為公法上行為具有公信力之原則
      ，該行政行為當可被推定為真正，其據以依法處分之事實認定亦為正確無誤，
      本此公信原則，乃立法者賦予行政機關制定違反道路交通事件統一裁罰標準及
      處理細則，使勤務員警得當機處分（如該細則第二十三條）以達其維護交通秩
      序、安全之行政目的，反之，若謂公務員一切行政行為均需預留證據以證其實
      ，則國家行政勢必窒礙難行，據此，刑事訴訟法就犯罪證據有關之規定中與屬
      行政秩序罰之交通違規裁罰本質不合之部分，自不在準用之列，從而，受處分
      人既未就執勤員警之舉發有誤提出相關證據以供調查，本院經查亦無任何證據
      足資證明其有捏造事實違法取締之情事，則執勤員警本其維護交通秩序、安全
      職責所為之舉發，自應受到合法、正確之推定。
（三）綜上，受處分人所辯，不足採信，本件事證明確，受處分人違規行為，應堪認
      定。原處分機關依右開道路交通管理處罰條例第五十三條及違反道路交通管理
      事件統一裁罰標準表規定裁處罰鍰二千七百元，並依同法第六十三條第一項第
      三款記違規點數三點，核無違誤，本件受處分人之異議為無理由，自應將其異
      議駁回。
四、據上論斷，應依道路交通案件處理辦法第十九條，裁定如主文。
中      華      民      國    九十一    年      八      月     三十     日
                               臺灣臺東地方法院交通法庭
                                     法  官  林卉聆
右正本證明與原本無異。
如不服本裁定，應於裁定送達後五日內向本院提出抗告狀。
                                     書記官  蘇  豫
中      華      民      國    九十一    年      九      月     二       日
